【裁判字號】    99,易,209
【裁判日期】    991011
【裁判案由】    竊盜等
【裁判全文】
臺灣新竹地方法院刑事判決               99年度易字第209號
公  訴  人  臺灣新竹地方法院檢察署檢察官
被      告  甲○○
上列被告因竊盜案件，經檢察官提起公訴（99年度偵字第2063、
2776、2849號），本院判決如下：
    主    文
甲○○無故侵入他人住宅，累犯，處有期徒刑參月；又竊盜，累
犯，處有期徒刑陸月；又攜帶兇器毀壞門扇竊盜，累犯，處有期
徒刑柒月；又攜帶兇器毀壞門扇竊盜，累犯，處有期徒刑捌月。
應執行有期徒刑壹年伍月。
    事    實
一、甲○○前曾於民國93年8 月間，因竊盜案件，經本院以94年
    度少連易字第2 號判決分別判處有期徒刑1年、7月，並定應
    執行刑為有期徒刑1年6月，復提起上訴，經臺灣高等法院於
    94年7 月29日，以94年度上易字第901 號判決，撤銷原判決
    改判有期徒刑4月、9月，並定應執行刑為有期徒刑1 年，於
    95年1月18日入監執行，並於96年1月17日執行完畢。詎仍不
    知戒慎其行而分別為下列行為：
(一)、98年8 月22日17時45分許，基於意圖為自己不法所有之犯意
    ，騎乘其所有車牌號碼GP7-731 號銀色重型機車，前往新竹
    縣竹北市縣○○街10號之大樓，趁大樓大門開啟之際，進入
    該大樓中，隨後至該大樓5樓之1戊○○、己○○所居住之住
    處，以不詳之工具開啟大門後進入屋內，無故侵入該住宅，
    竊取鑽戒乙枚、禮券約新臺幣（下同）7、8萬元得手，迨至
    同日18時55分許，遭甫進入家門己○○之母發現，甲○○遂
    衝出門外沿樓梯間下樓，並騎上開機車逃逸。嗣因甲○○於
    99年1 月18日17時26分許，又再度入侵該大樓，躲在該大樓
    10樓之樓梯間，遭住戶發現後追至10樓後請甲○○離開，後
    經戊○○調閱前後2 次監視錄影畫面，發現係同一人入侵而
    報警查獲。
(二)、98年12月17日15時許，基於意圖為自己不法所有之犯意，騎
    乘其所有車牌號碼GP7-731 號銀色重型機車，前往新竹市香
    山區○○○路48巷1 號「世紀來亨」社區，進入該社區後，
    逐層物色行竊對象，後因該社區5 樓正在裝潢，遂隨手拾起
    裝潢施工所用，客觀上足以對人之生命、身體構成威脅，可
    供兇器使用之鐵鎚，至該社區7 樓乙○○所居住之住處後，
    以該鐵鎚敲壞大門門鎖後，致該門鎖不堪使用（毀損部分未
    據告訴），並侵入該屋內（侵入住宅部分未據告訴）美金10
    0餘元、港幣100餘元、人民幣500餘元及新臺幣1千元得手後
    離去。嗣因甲○○於99年3 月27日15時35分許，再度侵入該
    社區，遭乙○○從社區監視器中發現與其之前遭竊係同一人
    而報警查獲，始悉上情。
(三)、於99年2月3日下午2 時34分許，基於意圖為自己不法所有之
    犯意，騎乘其所有車牌號碼GP7-731 號銀色重型機車，前往
    新竹市○○街73號「甫園二期」社區，至丁○○所居住之該
    社區2 樓住處，持質地堅硬客觀上足以對人之生命、身體構
    成威脅，可供兇器使用之不詳器具（未扣案），敲壞該處 2
    道大門門鎖，旋進入屋內（侵入住宅部分未據告訴）竊取男
    用金戒指4只、女用金戒指2只、小孩滿月之金湯匙、手鍊、
    戒指各乙套、女用金手鍊乙條、金墜鍊2 條、金領帶夾乙個
    、鑽戒2枚及現金3萬5 千元得手後離去。嗣因甲○○於同年
    月9 日11時許，再度進入該社區，適社區住戶丙○○因其家
    中大門疑似遭人破壞，外出查看時發現有人快速離去後向警
    方報案（所涉竊盜未遂部分業經檢察官為不起訴處分確定）
    ，經警方調閱監視器後查悉上情。
二、案經新竹市警察局第三分局報告暨戊○○及丁○○分別訴請
    新竹縣政府警察局竹北分局、新竹市警察局第二分局報告臺
    灣新竹地方法院檢察署檢察官偵查起訴。
    理    由
壹、程序部分：
    按被告以外之人於審判外之言詞或書面陳述，除法律有規定
    者外，不得作為證據。又被告以外之人於審判外之陳述，經
    當事人於審判程序同意作為證據，法院審酌該言詞陳述或書
    面陳述作成時之情況，認為適當者，亦得為證據。當事人、
    代理人或辯護人於法院調查證據時，知有第159條第1項不得
    為證據之情形，而未於言詞辯論終結前聲明異議者，視為有
    前項之同意，刑事訴訟法第159條第1項及第159條之5分別定
    有明文。經查，本件被告甲○○就證人即告訴人戊○○、己○○、丁○○及證人乙○○等人於警詢時之陳述，在本院準
    備程序及審理程序中，就證據能力一節表示無意見（本院易
    字卷第80頁），並未於本案言詞辯論終結前聲明異議，而本
    院審酌上開證人於警詢時之陳述係其於案發後就親身經歷之
    事實所為者，依其陳述作成時之情況並無不適當，且均非非
    法取得之證據，又無證明力明顯過低之情形，復經本院於審
    判期日就上開證據進行調查、辯論，依前開規定，自均得為
    證據；次按，本案認定事實所引用之文書證據，並無證據證
    明係公務員違背法定程式所取得，亦無刑事訴訟法第159 條
    之4 之顯有不可信之情況與不得作為證據之情形，本院斟酌
    本案卷內之證據並非非法取得，亦無證明力明顯過低之情形
    ，且經本院於審判期日依法進行證據之調查、辯論，被告於
    訴訟上之程序權，已受保障，故前揭各該證據，亦均得採為
    證據，合先敘明。
貳、實體部分：
一、認定犯罪事實所憑證據及認定之理由：
    訊據被告固坦承有上開事實一(二)攜帶兇器毀壞門扇竊盜之犯
    行，惟矢口否認有上開事實一(一)普通竊盜、(三)加重竊盜之犯
    行，辯稱：98年8 月22日我是到新竹縣竹北市縣○○街10號
    尋找友人白大川，按門鈴無人回應後，我就扶著樓梯下樓，
    因為之前中風，雙腳關節無力，所以下樓用走的，使腳有力
    ，並未竊取他人財物；99年2月3日我確實有到新竹市○○街
    73號，是去找甄國政，並未到該住址之2 樓行竊云云，惟查
    ：
(一)、就上開事實一(一)部分：
１、證人己○○於警詢中指稱：於98年8 月22日18時55分許，因
    為媽媽回家發現竊嫌，竊嫌奪門而出，家裡主臥室凌亂，損
    失結婚鑽戒、禮券等，門窗沒有被破壞，監視器有錄到竊嫌
    之影像等語（99年度偵字第2849號卷第21至22頁）。證人戊○○於警詢中指稱：99年1 月18日晚上下班回家，聽到大樓
    住戶轉述當天下午有乙名男子趁其他住戶有訪客前來，趁機
    進入大樓1 樓內部再走到2 樓，並進入電梯欲上樓，後因電
    梯需要磁卡，該男子無法操作，剛好7樓住戶從7樓按電梯，
    所以電梯搭載該名男子到7樓，7樓住戶詢問該名男子要找何
    人，該男子表示要到10樓訪友，7 樓住戶離開現場後再度返
    回大樓時，通知其他住戶表示有可疑人士，住戶之後在10樓
    電梯機房找到該名男子，該名男子表示要等朋友，經住戶表
    示該大樓沒有該名男子之友人後，該名男子下樓後騎乘車牌
    號碼GP7-731 號機車離開大樓，我因住家之前遭竊，遂調取
    大樓監視器，發現99年1月18日來大樓的可疑男子與98年8月
    22日竊賊很像，且經警方通知我到現場，我看到被告本人，
    確認他才是到我家行竊及99年1 月18日入侵社區的可疑男子
    等語（99年度偵字第2849號卷第25頁、30至31頁）。
２、證人戊○○復於偵查中結證稱：去年8 月22日星期六當天17
    時26分離開我住處，在當天18時許我媽媽與我們回家，我媽
    媽先上樓進入屋內，發現家裡遭竊，且小偷在房間內，我媽
    媽很緊張詢問小偷為何在屋內，對方沒有說話就跑開，並走
    到一樓，事後我們有去調社區監視器，並且提供監視器內容
    給警方查證，家裡的門鎖沒有被破壞，事後門鎖也可以正常
    使用，這個案件會被查獲是因為今年1 月18日我們大樓住戶
    發現有人闖入，對方躲在10樓電梯機房內，住戶一起到頂樓
    尋找，發現被告躲在10樓不願意下來，住戶問他來這邊作什
    麼，他說他要找朋友，但是這邊沒有他要找的那個人，所以
    住戶就押著被告從10樓搭電梯到1 樓，後來住戶就很緊張說
    怎麼會有陌生人入侵，調閱監視器畫面，才知道與偷我家是
    同一人等語（99年度偵字第2849號卷第46至47頁）。再於本
    院審理時結證稱：「（98年8月22日下午5時54分許，妳位於
    於新竹縣竹北市縣○○街10號5樓之1的住家是否遭竊？）有
    」、「（當時妳人在何處？）當時我在回婆家，我7 點左右
    回到家，這時候竊賊剛好在我家跟我母親正面衝突，遭竊時
    我人正在新埔」、「（妳回到家時，竊賊剛離開不久？）竊
    賊發現我們回來了才跑出來，那時候因為我母親先上樓，我
    們還在樓下停車」、「（當天妳有無直接看到竊賊？）沒有
    」、「（妳何時調閱當天失竊的監視錄影畫面？）遭竊當天
    晚上我就去調，隔天我還去調我們社區7 台攝影機，將監視
    器交叉比對才知道竊賊的動作」、「（妳看了7 台攝影機的
    監視畫面，這裡面是否有拍到竊賊的臉？）有，然後在警察
    偵訊過程中，我們有把照片提供給警察」、「（妳看到監視
    器拍到竊賊的臉，是否跟在庭被告為同一人？）沒錯」、「
    （被告為竊賊，從監視錄影畫面中看來被告有何特徵？）被
    告髮際較高，而且跛腳」等語（見本院易字卷第101至102頁
    、106 頁），此亦與被告自承其於94年底至95年初中風後，
    影響左半邊，腳關節行動不便等語（本院易字卷第113 頁）
    相符。
３、至於被告辯稱係至該大樓10樓尋找其友人白大川按門鈴無人
    回應後，我就扶著樓梯下樓，因為之前中風，雙腳關節無力
    ，所以下樓用走的，使腳有力，並未竊取告訴人戊○○財物
    云云，惟查：由該社區98年8 月22日監視錄影器翻拍照片觀
    之，編號1至3照片顯示時間分別為17時42分06秒、17時42分
    23秒、17時42分28秒，被告騎乘其所有銀色機車至該大樓外
    停放，佐以車籍查詢- 基本資料詳細畫面資料顯示被告所有
    車牌號碼GP7-731 號重型機車顏色為銀色等情相符（99年度
    偵字第2849號卷第17頁），編號4至編號6照片顯示時間分別
    為17時42分32秒、17時42分56秒、17時43分24秒，被告進入
    該社區大樓後搭乘電梯，編號7 至10照片顯示時間分別為17
    時43分38秒、17時44分09秒、17時44分11秒、17時54分09秒
    ，被告進入電梯後搭乘電梯至10樓後離開電梯，又從10樓走
    樓梯間下到1 樓，編號11至15照片顯示時間分別為17時58分
    02秒、17時59分40秒、18時02分18秒、18時20分09秒、18時
    21分59秒，被告至社區後門後又到社區1樓大門，再由1樓大
    門離開，迨有住戶由社區後門外出時，被告又從社區後門再
    度進入等情明確（99年度偵字第2849號卷第36至38頁），果
    被告上開辯解為真，何以被告至10樓按門鈴無人回應下樓梯
    離開大樓後，又從後門再度進入該大樓；再由編號16照片觀
    之，時間顯示為18時57分34秒，被告從樓梯下樓後離開社區
    ，且雙手捧有黑色袋裝物品（99年度偵字第2849號卷第38頁
    ），且編號16照片與編號15照片時間分別為18時21分59秒、
    18時57分34秒，兩者相隔約30分鐘，足見被告斯時係進入告
    訴人戊○○家中行竊，況被告最後離去該大樓時間為18時57
    分34秒，亦與證人戊○○證述回到家中其母親撞見竊賊之時
    間大致相符。
４、另依99年1 月18日社區監視器翻拍照片觀之，編號1至5照片
    顯示時間分別為17時26分04秒、17時27分06秒、17時28分04
    秒、17時29分16秒，被告頭戴安全帽進入該社區，被告並未
    由1 樓搭乘電梯，走至2樓後由2樓進入電梯（99年度偵字第
    2849號卷第39頁），編號6 至14照片則係被告在電梯內為其
    他住戶發現而要求被告離去（99年度偵字第2849號卷第39至
    41頁），被告已於98年8 月22日至該大樓尋找其友人白大川
    ，該大樓10樓無人回應，已無法確認白大川是否居住該處，
    則被告於99年1 月18日又前往該大樓，顯然有違常理。又證
    人戊○○指稱其居住在該大樓已經近9 年了，該社區並沒有
    住戶叫白大川等語（99年度偵字第2849號卷第31頁），另被
    告於警詢中又稱白大川於98年10月向其借款3 萬元云云（99
    年度偵字第2849號卷第6頁），被告已於98年8月前往該社區
    尋找不到白大川，被告於此時自可向白大川詢問其最新住址
    或要求白大川簽立借據，惟被告捨此不為，反而於99年1 月
    18日又再度前往該社區，顯非前往該社區尋找白大川，是被
    告前開辯解，殊無可取。是被告確有上開事實一(一)侵入住宅
    、竊盜之犯行，堪以認定。
(二)、上開事實一(二)部分：
    被告就上開事實(二)加重竊盜之犯行坦承不諱，核與被害人乙○○於警詢中供述大致相符（99年度偵字第2776號卷第12至
    14之1 頁），且有新竹市警察局第三分局搜索扣押筆錄、扣
    押物品目錄表、車籍查詢- 基本資料詳細畫面各乙份（99年
    度偵字第2776號卷第19至22頁、27頁）、照片31張（99年度
    偵字第2776號卷第34之1 至49頁）等資料在卷可資佐證，被
    告此部份犯行明確，應可認定。
(三)、上開事實一(三)部分：
１、證人丁○○於警詢中指稱：我於99年2月3日9 時許離開住處
    ，同日19時返回新竹市○○街73號2 樓住處，發現住處二面
    大門遭破壞，臥室一片凌亂，金飾、鑽戒及現金被竊等語（
    99年度偵字第2063號卷第15至16頁）；99年2月3日我外出不
    在場，99年2月9日我正好在陽台整理物品時有聽到聲音，我
    就往外觀看，於11時47分左右看見有一可疑男子在77號樓梯
    間非常慌張往樓下跑，因為我住宅剛遭竊，我就很謹慎往外
    觀看，從地下室出口處發現該男子一跛一跛離開，而且與我
    所觀看兩次社區監視錄影畫面都是同一人，我看到他戴銀色
    半罩式安全帽、黑色外套、深色長褲、走路一拐一拐、中等
    身材，我住處兩片大門均被敲壞等語（99年度偵字第2063號
    卷第17頁背面至17之1頁）。
２、證人丁○○復於偵查中證稱：99年2月3日位在新竹市○區○○里○○鄰○○街73號2 樓住處遭竊，當天早上出門辦事，晚
    上7 點多回家，回家我發現家中兩道大門被破壞，第一道大
    門的鋁門其中一個杆子被弄斷拆掉，歹徒應該是手伸進去開
    第一道門，第二道鐵門歹徒將門鎖整個撬開，整個門變形等
    語（99年度偵字第2063號卷第70頁），復於本院審理時結證
    稱：「（你剛才回答你有疑似看過被告身影，請說明在何情
    形下有看過疑似被告之身影？）我記得當天接近中午，我們
    社區上下樓都會很安靜，突然聽到有人慌慌張張從樓上跑下
    來的聲音，當時我正在我新竹市○○街73號2 樓屋內整理東
    西，因為我準備要搬家，我有瞄到一個身影，走路一跛一跛
    從樓上下來往地下室去，我後來搬東西到樓下就沒有看到人
    ，事隔幾天才知道我當時看到的是樓上被闖空門的嫌疑人」
    、「（99年2月3日你住家遭竊，有無調閱監視器畫面來看？
    ）我有請管理員去調，警察也有調，當時看到可疑的人就是
    今天在庭的被告，但是當時還不確定，因為當時監視器還沒
    調來，隔壁又發生竊案，我們當時鎖定這2 天的監視器畫面
    ，我們後來才知道隔壁又發生竊案，從樓上一跛一跛跑下來
    的是嫌犯，如果有看過監視器畫面，我當天就會追出去了」
    、「（你看到監視器內有錄到偷竊你家的嫌犯，以及你看到
    有一個人慌慌張張從樓上跑下來，還有今天在庭被告，這 3
    人是否有相同的特徵？）就是腳走路一跛一跛，連我自己家
    被偷那次，地下室及路口監視器都有照到」、「（你前後這
    3 次看過這嫌疑犯，年紀、身材、高矮胖瘦是否類似？）都
    類似」等語（本院易字卷第95至96頁）。
３、被告雖辯稱99年2月3日係至新竹市○○街73號找甄國政，甄
    國政係住在該大樓4 樓云云，惟由該社區99年2月3日監視器
    畫面翻拍照片觀之（99年度偵字第2063號卷第30至34頁），
    被告戴銀色安全帽進入該社區大樓後，旋又返回其停放機車
    處，脫下安全帽後又再度至社區門口按電鈴，按完電鈴後被
    告又至社區外將其機車移往社區左側後，被告逕自從地下室
    進入該社區等情明確，倘如被告所言，其欲尋找之甄國政居
    住在該大樓4 樓，被告何以在社區大樓門口2 度進出後，又
    挪移其機車停放位置，再由地下室進入，顯係為避免遇見其
    他住戶。另再由99年2月3日15時15分59秒、16時48分46秒之
    監視錄影器翻拍照片觀之（99年度偵字第2063號卷第34頁）
    ，被告進入該社區地下室至離去，兩者相隔約1小時35分，
    與被告於警詢中供稱其在該大樓直接進入中庭，走樓梯到 4
    樓，裡面沒有人，停留不到10分鐘就離開云云（99年度偵字
    第2063號卷第9 頁）互相歧異，況被告於99年2月3日前往該
    社區已無法找到甄國政，何以相隔不到一週之時間，又於99
    年2月9日前往該社區大樓，足見被告上開辯解，係臨訟卸詞
    ，全無可取。
４、再者，新竹市○○街73號甫園二期社區並無甄國政此人，業
    經證人丁○○證述在卷（99年度偵字第2063號卷第70之1 頁
    ），且有甫園二期管理委員會出具之證明書乙份在卷可參（
    99年度偵字第2063號卷第77之1 頁），此外復有警員偵查報
    告、調閱監視器追查竊嫌行竊路線圖、新竹市警察局第二分
    局搜索扣押筆錄、扣押物品目錄表各乙份在卷可參（99年度
    偵字第2063號卷第4至5頁、第6 頁、第23至25頁），是被告
    確有上開事實一(三)加重竊盜之犯行，堪可認定，應依法論科
    。
二、論罪：
(一)、按刑法第321條第1項第3 款之攜帶兇器竊盜罪，係以行為人
    攜帶兇器竊盜為其加重條件，此所謂兇器，其種類並無限制
    ，凡客觀上足對人之生命、身體、安全構成威脅，具有危險
    性之兇器均屬之，且祇須行竊時攜帶此種具有危險性之兇器
    為已足，並不以攜帶之初有行兇之意圖為必要（最高法院79
    年度臺上字第5253號判例參照）。經查，被告於上開事實一
    (二)，係以該社區5 樓施工所用之鐵鎚乙支，撬開被害人乙○○住處之門鎖，為被告自承在卷（本院易字卷第116 頁），
    查鐵鎚係金屬材質，質地堅硬，因之，若持以行兇，依一般
    社會觀念，足以使人之身體、生命產生危險，自堪認為兇器
    。另上開事實一(三)部分，證人丁○○家中第一道鋁門其中一
    欄杆遭弄斷拆掉，第二道鐵門門鎖遭撬開，業經證人丁○○
    證述在卷（99年度偵字第2063號卷第70頁），顯然被告係以
    質地堅硬之金屬材質工具所為，依一般社會觀念，當足以使
    人之身體、生命產生危險，自堪認為兇器。
(二)、按門鎖為安全設備之一種（最高法院32年上字第589 號判例
    參照），毀壞門鎖行竊，自應論以刑法第321條第1項第2 款
    之毀壞安全設備竊盜罪；惟此處所謂門鎖，係指附加於門上
    之鎖而言，至毀壞構成門之一部之鎖（如司畢靈鎖），則應
    認為毀壞門扇（最高法院64年度第4 次刑庭庭推總會議決議
    (一)參照），本件觀諸前開採證照片所示（99年度偵字第2776
    號卷第43頁上方），被告於事實一(二)以鐵鎚所撬毀之鎖，乃
    鐵門的一部分之鎖，被告於事實一(三)以堅硬金屬物質撬壞大
    門門鎖，致門鎖不堪使用，應均認被告此部分係攜帶兇器毀
    壞門扇罪。
(三)、核被告就上開事實一(一)所為係犯刑法第306條第1項侵入住宅
    罪、同法第320條第1項普通竊盜罪，又無故侵入住宅罪雖係
    繼續犯，惟其犯罪態樣，係以侵入為之，而普通竊盜罪，其
    犯罪態樣，則以竊取為之，二者行為之時空或有所重疊，然
    並非同一行為，不應論以想像競合犯（97年11月12日臺灣高
    等法院暨所屬法院97年法律座談會刑事類提案第11號法律問
    題研討結果參照），是就上開事實一(一)所犯刑法第306條第1
    項、同法第320條第1項應予分論併罰；就上開事實一(二)所為
    係犯同法第321條第1項第2款、第3款攜帶兇器毀壞門扇竊盜
    罪；就上開事實一(三)所為係犯同法第321條第1項第2款、第3
    款攜帶兇器毀壞門扇竊盜罪，公訴人雖認被告此部分係犯刑
    法第321條第1項第2款、第3 款毀壞門扇竊盜罪及同法第354
    條毀損罪，而從一重論以毀越門扇竊盜罪，惟毀損罪部分應
    為毀壞門扇竊盜之行為所吸收，不另論罪，附此敘明。被告
    所為上開事實一(一)侵入住宅、竊盜、(二)加重竊盜、(三)加重竊
    盜部分，犯意各別，行為互殊，應予分論併罰。另公訴人雖
    就上開事實一(一)部分認定被告係以自備之萬能鑰匙開啟告訴
    人戊○○之住處門鎖，惟此部分並無積極證據可資認定，應
    認被告係以不詳工具開啟告訴人戊○○住處之門鎖。
三、科刑：
(一)、被告前曾於93年8 月間，因竊盜案件，經本院以94年度少連
    易字第2 號判決分別判處有期徒刑1年、7月，並定應執行刑
    為有期徒刑1年6月，復提起上訴，經臺灣高等法院於94年 7
    月29日，以94年度上易字第901 號判決，撤銷原判決改判有
    期徒刑4月、9月，並定應執行刑為有期徒刑1 年確定，於95
    年1月18日入監執行，並於96年1月17日執行完畢等情，有前
    開臺灣高等法院被告前案紀錄表可參，其受有期徒刑之執行
    完畢，5年內再故意犯本件有期徒刑以上之3罪，均為累犯，
    均應依刑法第47條第1項之規定加重其刑。
(二)、爰審酌被告素行非佳，其正值青壯，不思努力上進，對財物
    之取得不謀以己力而獲取之，為達竊取財物之目的，竟挑選
    非假日時至住宅大樓，佯稱要尋找友人，以竊取他人財物，
    ，顯不尊重他人財產權益之犯罪動機與目的、攜帶兇器竊盜
    之手段危害性非輕、竊盜所得財物價值非微、造成被害人之
    損害，兼衡其犯罪後僅坦白承認上開事實一(二)加重竊盜犯行
    ，就其餘普通竊盜、無故侵入他人住宅、加重竊盜部分則多
    所翻異矯飾，態度顯非良好，惟被告本身行動不便，謀生困
    難，經濟狀況非佳，公訴人之求刑尚屬過重，暨其他一切情
    狀，分別量處如主文所示之刑，並定其應執行之刑，以示懲
    儆。
四、再公訴人雖以被告有犯罪之習慣因認被告有強制工作之必要
    ，而求處併宣告於刑之執行前，令入勞動場所強制工作等語
    。惟按，18歲以上之竊盜犯、贓物犯，有犯罪之習慣者，得
    於刑之執行前，令入勞動場所強制工作；又有犯罪之習慣或
    因遊蕩或懶惰成習而犯罪者，亦得宣告於刑之執行前，令入
    勞動場所強制工作，竊盜犯贓物犯保安處分條例第3條第1項
    、刑法第90條第1 項固分別定有明文。然查，保安處分之本
    質，乃係針對受處分人將來之危險性所為之處置，以達教化
    、治療之目的，為刑罰之補充制度。我國現行刑法採刑罰與
    保安處分雙軌制，目的係在維持行為責任之刑罰原則下，為
    協助行為人再社會化之功能，以及改善行為人潛在之危險性
    格，期能達成根治犯罪原因、預防犯罪之特別目的。而觀諸
    強制工作之保安處分意旨，應旨在對嚴重職業性犯罪及欠缺
    正確工作觀念或無正常工作，而顯有犯罪之習慣，且因遊蕩
    、懶惰成習而犯罪者，強制其從事勞動，以學習一技之長及
    正確之謀生觀念，使其日後重返社會，能適應社會生活。據
    此，首揭竊盜犯贓物犯保安處分條例第3條第1項、刑法第90
    條第1 項之規定，即係本於保安處分應受比例原則之規範，
    使強制工作保安處分之宣告，須與行為人所為行為之嚴重性
    、行為人所表現之危險性及對於行為人未來行為之期待性等
    相當之意旨而制定，而由法院視行為人之危險性格，決定應
    否令入勞動處所強制工作，以達預防之目的，最高法院91年
    度臺上字第4625號判決意旨可資參照。次按，刑法上之習慣
    犯，與累犯、連續犯之性質有別，必須有具體之事實，足資
    證明行為人有犯罪之惡習及慣行，始有習慣犯規定之適用，
    並非一有累犯或連續犯之情形，即可認為有犯罪之習慣，最
    高法院54年度臺上字第3041號判決意旨亦可資參照。經查，
    本案被告固有累犯之情形，惟觀諸被告之前科紀錄，其前僅
    於76年、79年、81年、93年、98年間分別有乙次竊盜犯罪之
    前科紀錄（另於98年有乙次加重竊盜未遂罪，後經本院判決
    無罪確定），此有上揭臺灣高等法院被告前案紀錄表附卷可
    憑，據此，觀諸被告前科紀錄及本案行竊之時間、次數，實
    尚難認定其有犯罪之習慣，或係因遊蕩、懶惰成習而犯罪之
    情事，且公訴人就此除援引被告之前科紀錄外，復未提出其
    他積極證據證明被告確有犯罪之習慣，或係因遊蕩、懶惰成
    習而犯罪之事實，自難僅因此即認被告在此之前有竊盜等案
    件經判決確定，即認被告有犯罪之習慣，或係因遊蕩、懶惰
    成習而犯罪。綜上，本院審酌被告犯罪情節，認判處如主文
    所示之刑，應已足收遏止並矯治其犯罪行為之效果，且足以
    體現司法正義，並契合社會感情，況改正被告竊盜犯行之有
    效方法，在於提供適當之更生保護、就業機會及社會扶助等
    ，並非僅有執行強制工作之保安處分一途，而強制工作之保
    安處分係就被告人身自由之長期且嚴格之限制，自應從嚴認
    定之。是公訴人求處併宣告於刑之執行前，令被告入勞動場
    所強制工作乙節，依比例原則，核尚屬無必要，附此指明。
五、被告曾於偵訊時表示會一直竊盜，是因為控制不了自己的情
    緒，因為有精神病云云（99年度偵字第2776號卷第52頁），
    惟經本院向行政院衛生署新竹醫院調取被告病歷資料，被告
    係因睡眠障礙持續在該院精神科治療，有該院檢送之病歷資
    料乙份在卷可參（本院易字卷第17至73頁），且卷內無其他
    證據證明被告行為時有何心神喪失或精神耗弱之情形。至於
    被告於上開事實一(一)所用之不詳工具，卷內無證據證明係被
    告所有，另上開事實一(二)所使用之鐵鎚，係其他住戶裝潢施
    工所用，非被告所有，另上開事實一(三)所使用質地堅硬之金
    屬材質工具，卷內亦無證據足以認定係被告所有，另扣案之
    鐵撬、一字螺絲起子雖係被告所有，惟無證據證明係被告為
    上開事實一(一)(二)(三)犯罪所用之工具，均無從宣告沒收，末此
    敘明。
據上論斷，應依刑事訴訟法第299條第1項前段，刑法第306條第1
項、第320條第1項、第321條第1項第2款、第3款、第47條第1 項
、第51條第5款，刑法施行法第1條之1第1項、第2 項前段，判決
如主文。
本案經檢察官洪裕翔到庭執行職務。
中    華    民    國    99    年    10    月    11    日
                  刑事第三庭  法  官  林惠君
以上正本證明與原本無異。
如不服本判決，應於收受本判決後10日內向本院提出上訴書狀。
上訴書狀應敘述具體理由，未敘述上訴理由者，應於上訴期間屆
滿後20日內補提理由書狀於本院（均須按他造當事人之人數附繕
本，並請勿「逕送上級法院」）。
中    華    民    國    99    年    10    月    11    日
                              書記官  蔣淑君
附錄本案論罪科刑法條全文：
刑法第306條第1項
中華民國刑法第306條
無故侵入他人住宅、建築物或附連圍繞之土地或船艦者，處 1
年以下有期徒刑、拘役或 3 百元以下罰金。
刑法第320條第1項
意圖為自己或第三人不法之所有，而竊取他人之動產者，為竊盜
罪，處5 年以下有期徒刑、拘役或5 百元以下罰金。
刑法第321條
犯竊盜罪而有左列情形之一者，處 6 月以上、 5 年以下有期徒
刑：
一、於夜間侵入住宅或有人居住之建築物、船艦或隱匿其內而犯
    之者。
二、毀越門扇、牆垣或其他安全設備而犯之者。
三、攜帶兇器而犯之者。
四、結夥三人以上而犯之者。
五、乘火災、水災或其他災害之際而犯之者。
六、在車站或埠頭而犯之者。
前項之未遂犯罰之。

司法院資訊處製作；財團法人民間司法改革基金會備份。
